最　高　行　政　法　院　判　決　　　　　　　　　九十一年度判字第一六九七號
　　上　訴　人　甲○○
　　被 上訴 人　教育部
　　代　表　人　黃榮村
右當事人間因年資事件，上訴人對於中華民國九十年四月二十日臺北高等行政法院八
十九年度訴字第九○○號判決，提起上訴，本院判決如左：
　　主  文
上訴駁回。
上訴審訴訟費用由上訴人負擔。
　　理  由
一、上訴人自民國八十二年八月三十日起至八十八年七月三十一日受聘於國立空中大
    學附設空中專科進修補習學校（下稱空專）擔任兼任講師，自八十八年八月一日
    起至八十九年一月三十一日止受聘於國立空中大學（下稱空大）擔任兼任講師。
    空大於八十八年十月三十日以八八空大人字第四三三四號函報送被上訴人，審查
    上訴人教師資格，經被上訴人提經同年十二月一日學術審議委員會第二十三屆常
    務委員會第七次會議審定結果，通過上訴人講師資格年資自八十八年十月起算，
    即由被上訴人以八十八年十二月三日台（八八）審字第八八一五二七一九號函並
    檢附上訴人講師證書復空大，上訴人認為其講師年資應自八十二年八月三十日實
    際聘任日起算，乃於八十九年一月二十六日向被上訴人提出申請，被上訴人嗣以
    八十九年二月一日台（八九）審字第八九○一二八七八號函復，上訴人收到系爭
    申請覆函後，即於八十九年二月二十九日向被上訴人提起訴願，遭被上訴人訴願
    決定駁回，上訴人仍不服，遂提起本件行政訴訟。
二、本件上訴人於原審起訴主張：（一）上訴人自八十二年八月三十日起至八十八年
    七月三十一日止受聘於空專擔任兼任講師，復於八十八年八月一日起至八十九年
    一月三十一日止受聘於空大擔任兼任講師，即上訴人自八十二年八月三十日至八
    十九年一月卅一日，持續受聘於實體法上屬同一法人格之空專、空大。依「專科
    以上學校以國外學歷送審教師資格作業須知」第五條第一項規定，學校需於聘期
    三個月內列冊報教育部即被告送審，並以起聘年月起計年資，被上訴人應以聘期
    開始即八十二年八月三十日起算年資，惟被上訴人竟自八十八年十月起算上訴人
    年資，洵屬無據。以系爭覆函維持原起算方式，亦顯有違誤。（二）本案之送審
    延誤係可歸責於學校人員，依被上訴人八十一年八月七日台審字第四四一一八號
    函之旨，被上訴人應於上訴人釋明原因後，從寬認定。上訴人既以系爭申請向被
    上訴人申請因學校延誤送部期日，請求自實際受聘日期起算年資，並檢附相關證
    書，依前揭函釋被上訴人應自八十二年八月三十日起算上訴人年資。（三）按教
    師法第九條、第三十五條及教育人員任用條例第十四條第四項之適用，並不因教
    師為專任或兼任而有所區別，另依同條例第三十條、其施行細則第十九條、「專
    科以上學校教師資格審查辦法」第七條、與「專科學校法」第二十四條之規定，
    足見，專科學校應設立教師評審委員會，依法處理專科學校專任與兼任教師任用
    資格之審查，其組織規程由學校擬訂，並須報請教育部核備。今空專既未依法設
    置教師評審委員會，無從進行初審事項，進而辦理教師之送審事項，空專違法事
    實明顯，被上訴人為空大及空專之主管機關，對其附設空專之教師組織未置隻字
    片語，仍准予核備；就空專長久以來漠視兼任教師之權益，未依法訂定教師評審
    委員會（下稱教評會）、申訴評議委員會等組織規程，仍不予以糾正，實屬「廢
    弛」主管機關監督之責，所致致教師之權益受侵犯，實難辭其咎。（四）被上訴
    人係以「專科以上學校以國外學歷送審教師資格作業須知」為據，惟教師證書年
    資起算攸關教師任教、升等等權益，係屬重要事項，依法律保留理論，應以法律
    定之。被上訴人依職權所訂「專科以上學校以國外學歷送審教師資格作業須知」
    ，其法律性質既非法律、授權命令，亦非概括授權命令，僅屬職權命令，依授權
    明確性原則，自不得規範限制人民權利之事項。況「專科以上學校以國外學歷送
    審教師資格作業須知」，其規範對象係以「國外學歷」送審教師資格者，能否適
    用以「國內學歷」送審教師資格，不無疑義。且該命令並無法律之授權，僅由授
    權命令加以授權，且其內容既牴觸母法，亦對人民之權利增加法律所無之限制，
    顯已違法。復依教師法第十六條、教育人員任用條例第三十條及教育人員任用條
    例施行細則第十九條之規定，可知依法送審教師資格之責任與決定權在學校，被
    上訴人卻由上訴人承受延誤送審之責，顯有不當。被上訴人八十一年八月七日台
    審字第四四一一八號函限定以「承辦人延誤」之例外事由，有違「教育人員任用
    條例施行細則」第十九條第三項之規定。（五）依被上訴人八十一年八月七日台
    （八一）審字第四四一一八號函釋，上訴人八十七學年度下學期之授課時數已達
    十六小時等事實既為被告所承認，因空中大學延誤未報送履歷資料，致無法審定
    資格，亦應從寬認定上訴人教師年資起算年月。且「專科以上學校教師資格審定
    辦法」第十三條第一項第三款規定兼任教師每學期應授課滿一定時數方得送審，
    此項規定已逾越母法授權之範圍，增加母法所未有之限制。蓋依教育人員任用條
    例第十四條第四項之規定，其授權之範圍僅在於關於教師聘任資格審查之程序，
    授權由被上訴人定之，並未授權被上訴人得就教師任用之「資格」本身再加以限
    制；且教育人員任用條例本身對講師資格之限制，已於同法第十六條加以規定。
    並未就每學期應授課多少時數始得為講師加以限制。母法既已詳細規範教師資格
    之限制，則無就「資格」之限制再授權子法訂定之必要。從上可知，母法本身並
    未授權教育部就講師資格之認定再加以限制，專科以上學校教師資格審定辦法竟
    就兼任講師之資格特加「每學期應授課十八小時，始得送審」之限制，係增加母
    法所未有之限制，已逾越母法授權之範圍。再就授權之目的觀之，講師資格之限
    制，母法既已明文規範，並未授權教育部就此部分再加以限制，則教育部竟於專
    科以上學校教師資格審定辦法第十三條第三項另外加以限制，已違反母法授權之
    目的。（六）退萬步言，縱認上訴人年資不應自八十二年八月三十日起算，上訴
    人年資亦應自八十八年八月一日起算。按系爭申請覆函內容觀察，空大於八十八
    年八月一日聘任上訴人為兼任講師，並於八十八年十月三十日函送上訴人教師資
    格等相關資料，依該函第二條所示，其年資計算方式為於聘期開始三個月內，由
    學校報部送審者，以起聘年月起計年資。空大確於聘期開始三個月內報部送審，
    並無逾期報部之情形，被上訴人非以聘期八十八年八月一日起算，誠屬無據。求
    為判決訴願決定及系爭申請覆函處分均撤銷；被上訴人應自八十二年八月三十日
    起算上訴人年資等語。
三、被上訴人則以：（一）依「教育人員任用條例施行細則」第十九條規定，各校新
    聘及升等教師應於三個月內完成校內審查程序報部審定其資格。有關教師證書年
    資起算方式，根據「專科以上學校教師資格審定辦法」第十一條之規定，係由被
    上訴人定之。被上訴人依前述「教育人員任用條例施行細則」第十九條規定之精
    神，在「專科以上學校以國外學歷送審教師資格作業須知」中規定：「凡國外學
    歷送審，其與國內學歷送審相同，需於聘期三個月內列冊報部送審，得以聘期開
    始年月起計年資。逾期未報部者，以其報部日期作為年資起計年月。」此一年資
    採計之原則，自六十二年訂頒之「大學及獨立學院教師資格審查規程施行細則」
    第八條中即有規定，且施行至今，為各校遵行辦理之準則。且被上訴人於八十年
    九月十一日以台（八○）審字第四八三○六號函通知各公私立大專校院有關持國
    內學歷或國外學歷經被上訴人查證屬實之教師，於聘期三個月內由學校報部送審
    資格者，以起聘年月起算年資。（二）空大八十八學年度「面授教師資格送審申
    請作業說明」，該校兼任教師自應聘日起至申請送審日止，屆滿一年之續聘者，
    始得提請報部送審教師資格。空大於八十八年十月三十日以（八八）空大人字第
    四三三四號函報送教師資格共計一一○人，被上訴人學術審議委員會依據上開規
    定審定一○八人。因所列名冊之教師均未於聘期三個月內報送教師資格，即以學
    校公文報部日期作為年資起計年月，審定為八十八年十月。（三）上訴人於八十
    二年八月至空專兼任教職，該校即未報送其教師資格，早已超過須於聘期三個月
    內報部送審之規定，自無法同意上訴人八十九年一月二十六日來函所請，將其年
    資重新自八十二年八月起計。而該函內容係認為自身權益受損，請被上訴人再覈
    實計算年資，以釋疑慮，並非如其起訴理由書中所述向被上訴人申請因學校延誤
    送部，致影響其年資。又上訴人認為其年資縱使不自八十二年八月起算，亦應自
    八十八年八月起算。按空大「面授教師資格送審申請作業說明」規定：所有兼任
    教師均須授課滿一年後，視其教學績效，再報部送審教師資格。換言之，上訴人
    等一○八人均實際在該校授課連續二學期，自次年新學期開始才報送教師資格，
    已超過聘期三個月內報部之期限，依法審定年資為八十八年十月，而非八十八年
    八月。（四）有關學校承辦人員之作業延誤而影響教師年資，可從寬認定乙節，
    各校訂定教師聘任及升等辦法，為行政運作機制；又依被上訴人所定「專科以上
    學校教師資格審定辦法」之規定，教師資格之審定，其學經歷證件應由學校先行
    辦理查核，交由各級教師評審委員會評審，經通過者，學校將相關資料報送被上
    訴人。上訴人如認為其送審延誤應歸責於學校，應先向學校提請申訴，並經學校
    教師申訴評議委員會、教師評審委員會審議通過，併同對於相關承辦人員之處分
    情形報送被上訴人，以供被上訴人認定。而另須敘明者，教師之受聘與學校之間
    本屬於契約合作關係，其權利與義務應本於契約關係而行為。準此，上訴人之受
    聘理應表示已接受學校之行政運作機制，惟若發生爭議，亦應依循程序原則提出
    。（五）被上訴人依據「教育人員任用條例」第十四條第四項及「教師法」第十
    條訂定「專科以上學校教師資格審定辦法」第七條第一項第一款規定，教師之學
    經歷證件由學校先行辦理查核後，交由各級教師評審委員會評審。同條文第三款
    規定經各級教師評審委員會評審通過者，由學校將相關資料報送被告複審。空專
    因與一般大學校院不同，屬社會教育性質，其課程安排以面授方式進行，故無聘
    任專任教師之必要，全數為兼任教師，自未設置教師評審委員會，不符上開法令
    規定，無法辦理教師資格送審之業務。（六）按「專科以上學校教師資格審定辦
    法」第十三條第一項第三款規定：兼任教師每學期應授滿十八小時，始得送審。
    被上訴人衡酌空大或空專性質特殊，特從寬認定面授教師於送審當學期實際任教
    時數滿十六小時即可。查上訴人自八十二學年度上學期起於空專授課，除八十七
    學年度下學期外，每學期授課時數均不足十六小時，不符送審條件。（七）上訴
    人八十七學年度下學期授課時數雖達十六小時，惟既未將其履歷資料報送被上訴
    人，被上訴人自無從審定其資格。查上訴人八十八年八月十七日填具送審資料，
    經十月五日系教評會及十月十五日校教評會通過後始報部審議。「教育人員任用
    條例施行細則」第十九條第三項規定：專科以上學校初任教師應於到職三個月內
    報請審查其資格，上訴人早自八十二學年度即受聘為兼任講師，學校因礙於規定
    無法報審其資格，故超過聘期三個月，亦無法追溯其年資自八十八年八月起計等
    語資為抗辯。
四、原審斟酌全辯論意旨及調查證據之結果，以：上訴人認為系爭申請覆函為行政處
    分。惟按提起訴願，以有行政處分之存在為前提要件；所謂行政處分者，係指行
    政主體，基於職權，就具體事件，所為發生公法上法律效果之單方行政行為而言
    ，至行政機關所為單純事實之述（或事實通知）或理由之說明，既不因該項
    述或說明而生何法律上之效果者，自非行政處分，人民即不得對之提起訴願。本
    院四十四年判字第十八號、六十二年裁字第四十一號著有判例。另按專科以上學
    校教師資格之審定分初審及複審二階段，分別由學校及教育部行之。教師經初審
    合格，由學校報請教育部複審，複審合格者發給教師證書，教師法第九條第一項
    定有明文。即按專科以上學校教師資格之審定之程序，先由學校初審合格後，始
    得由學校報請被告複審，非教師本人得以個人向被上訴人申請教師資格之審定。
    而本件上訴人講師資格之審定，先由初審後於八十八年十月三十日以八八空大人
    字第四三三四號函報送被上訴人複審，被上訴人認上訴人講師資格年資自八十八
    年十月起算，以八十八年十二月三日台（八八）審字第八八一五二七一九號函並
    檢附上訴人講師證書復空大，是被上訴人對於上訴人教師資格審定之行政處分，
    應係被上訴人八十八年十二月三日台（八八）審字第八八一五二七一九號函。茲
    上訴人雖不服，卻未對於該函提起訴願，逕行向被上訴人為系爭申請，而被上訴
    人系爭申請覆函顯為被上訴人就上訴人教師資格複審關於年資採計方式等所為單
    純事實之述及理由之說明，不因該項述或說明而生何法律上之效果者，自非
    行政處分，上訴人不得主張其為行政處分提起訴願，亦不得提起行政訴訟法第四
    條之撤銷訴訟。如認系爭申請係上訴人向被上訴人申請應為其講師年資應自八十
    二年起算之特定內容之行政處分，惟依行政訴訟法第五條第二項規定，此課以義
    務訴訟係以人民因中央或地方機關對其依法申請之案件予以駁回為要件之一，而
    按專科以上學校教師資格之審定，依前述教師法第九條第一項規定，被上訴人係
    進行複審程序，該程序僅「學校」始有資格報請教育部複審，故上訴人逕向被上
    訴人申請應為特定內容之行政處分，於法不合。縱認為上訴人提出系爭申請並退
    還教師證書，係因上訴人收受被上訴人發給教師證書，有所不服所致，而認為系
    爭申請即有對於被上訴人發給教師證書之行政處分不服之意思，所為之行政救濟
    。然查專科以上學校教師資格審定辦法由教育部定之，教師法第十條定有明文。
    又大學、獨立學院及專科學校教師之聘任、升等均應辦理資格審查；其審查辦法
    由教育部定之。教育人員任用條例第十四條第四項亦有明文，被上訴人依據上開
    法律授權訂定之「專科以上學校教師資格審定辦法」第十一條規定：「教師證書
    所列年資起算年月之核計方式，由本部定之。」是被上訴人八十年九月十一日台
    （八十）審字第四八三○六號函並未違法，自可為教師資格審定之依據。另教育
    人員任用條例施行細則係依教育人員任用條例第四十二條規定訂定（教育人員任
    用條例施行細則第一條參照），是教育人員任用條例施行細則第十九條第三項規
    定：「專科以上學校初任教師，應於到職三個月內，報請審查其資格，除有不可
    歸責於教師之事由外，屆期不送審者，聘約期滿後，不得再聘；送審未通過者，
    應即撤銷其聘任」，並非無法律依據，且此教師資格審查，參照上述教育人員任
    用條例第十四條第四項及教師法第十條規定，亦有其授權之權源，自可為行政機
    關為行政行為之依據。是被上訴人辯稱其依「教育人員任用條例施行細則」第十
    九條規定，各校新聘及升等教師應於三個月內完成校內審查程序報部審定其資格
    。有關教師證書年資起算方式，根據「專科以上學校教師資格審定辦法」第十一
    條之規定，係由被上訴人定之。被上訴人依前述「教育人員任用條例施行細則」
    第十九條規定之精神，在「專科以上學校以國外學歷送審教師資格作業須知」中
    規定年資採計之原則，早在六十二年訂頒之「大學及獨立學院教師資格審查規程
    施行細則」第八條中即有規定，且施行至今，為各校遵行辦理之準則。且被上訴
    人於八十年九月十一日以台（八十）審字第四八三○六號函通知各公私立大專校
    院有關持國內學歷或國外學歷經被上訴人查證屬實之教師，於聘期三個月內由學
    校報部送審資格者，以起聘年月起算年資，應認有所憑據。則上訴人主張教師證
    書年資起算攸關教師任教、升等等權益，係屬重要事項，依法律保留理論，應以
    法律定之，屬法律位階，於教師法、教育人員任用條例並無明文，未見具體明確
    之授權；屬授權命令位階者，教師法施行細則、教育人員任用條例施行細則亦無
    明文，亦並未見具體明確之授權，專科以上學校教師資格審定辦法中第十一條，
    屬概括授權命令位階者，方就教師年資起計事項授權由教育部定之，而由屬於法
    律位階最下位之「專科以上學校以國外學歷送審教師資格作業須知規定」，其有
    關之規定內容含混，該命令並無法律之授權，僅由授權命令加以授權，且其內容
    既牴觸母法，亦對人民之權利增加法律所無之限制，顯已違法，況「專科以上學
    校以國外學歷送審教師資格作業須知」，其規範對象係以「國外學歷」送審教師
    資格者，能否適用以「國內學歷」送審教師資格，不無疑義云云，並無可採。被
    上訴人以空大八十八學年度「面授教師資格送審申請作業說明」，該校兼任教師
    自應聘日起至申請送審日止，屆滿一年之續聘者，始得提請報部送審教師資格。
    空大於八十八年十月三十日以（八八）空大人字第四三三四號函報送教師資格共
    計一一○人，被上訴人學術審議委員會依據上開規定審定一○八人，因所列名冊
    之教師均未於聘期三個月內報送教師資格，即以學校公文報部日期作為年資起計
    年月，審定為八十八年十月。又上訴人於八十二年八月至空專兼任教職，該校即
    未報送其教師資格，早已超過須於聘期三個月內報部送審之規定，自無法將上訴
    人年資重新自八十二年八月起計，是被上訴人發給上訴人之教師證書之行政處分
    ，核無違誤。至於上訴人主張有關學校承辦人員之作業延誤而影響教師年資，可
    從寬認定云云。被上訴人則以各校訂定教師聘任及升等辦法，為行政運作機制，
    依被上訴人所定「專科以上學校教師資格審定辦法」之規定，教師資格之審定，
    其學經歷證件應由學校先行辦理查核，交由各級教師評審委員會評審，經通過者
    ，學校將相關資料報送被上訴人。上訴人如認為其送審延誤應歸責於學校，應先
    向學校提請申訴，並經學校教師申訴評議委員會、教師評審委員會審議通過，併
    同對於相關承辦人員之處分情形報送被上訴人，以供被上訴人認定等語，依前所
    述，被上訴人教師資格審定係複審，上訴人未向空大為申請，被上訴人自無從審
    定，此部分上訴人之主張，委無可採。另上訴人主張，空專既未依法設置教師評
    審委員會，則如何能踐履法定之教師資格初審事項，進而辦理教師之送審事項，
    空專違法事實明顯，被上訴人為空大及空專之主管機關，就空大報其核備之「國
    立空中大學組織規程」及「國立空中大學教師評審委員會設置辦法」，對其附設
    空專之教師組織未置隻字片語，仍准予核備；就空專長久以來漠視兼任教師之權
    益，未依法訂定教評會、申訴評議委員會等組織規程，仍不予以糾正，實屬「廢
    弛」主管機關監督之責，況空中大學其教學方式、課程安排與空專無異，皆以電
    視及廣播、面授、其他隔空教學方式進行。空大與空專之教學方式皆相同，何以
    空大即依法設置教評會，而空專不設呢？被上訴人身為兩校之主管機關，對空專
    未依規定設置教評會辦理教師送審事宜，致教師之權益受侵犯，實難辭其咎云云
    ，是對於被上訴人主管之業務以及對於訴外人空專和空大校務等批評，惟與被上
    訴人教師資格複審無關，難採為上訴人有利之理由。從而，上訴人主張其自八十
    二年八月三十日起至八十八年七月三十一日止受聘於空專擔任兼任講師，復於八
    十八年八月一日起至八十九年一月三十一日止受聘於空大擔任兼任講師，即上訴
    人自八十二年八月三十日至八十九年一月卅一日，持續受聘於實體法上屬同一法
    人格、同一法定代理人之空專、空大，依「專科以上學校以國外學歷送審教師資
    格作業須知」第五條第一項規定，學校需於聘期三個月內列冊報教育部即被上訴
    人送審，並以起聘年月起計年資，被上訴人應以聘期開始即八十二年八月三十日
    起算年資，以及按系爭申請覆函內容觀察，空大於八十八年八月一日聘任上訴人
    為兼任講師，並於八十八年十月三十日函送上訴人教師資格等相關資料，依該函
    第二條所示，其年資計算方式為於聘期開始三個月內，由學校報部送審者，以起
    聘年月起計年資。國立空中大學確於聘期開始三個月內報部送審，並無逾期報部
    之情形，縱認上訴人年資不應自八十二年八月三十日起算，上訴人年資亦應自八
    十八年八月一日起算云云，委無可採，因予駁回上訴人之訴。
五、本院經核原判決於法並無違誤。上訴意旨，仍執前詞，並主張原判決認被上訴人
    針對上訴人民國九十年一月十六日申請函之覆函非為行政處分，進而認定被上訴
    人發函空大之八十八年十二月三日台（八八）審字第八八一五二七一九號函方為
    被上訴人對上訴人之行政處分，上訴人應對之提起訴願為宜，惟該理由自相矛盾
    、與經驗法則有違並且違背法令。空大依法向被上訴人函送複審上訴人等之教師
    資格，案經教育部依法審定上訴人等之教師資格，並隨函覆檢附講師證書，此即
    已完成法定之教師資格初審、複審程序。該函覆行為僅係教育部與空大兩機關內
    部間之行政作為，實務上空大皆僅將講師證書以郵寄方式送達教師而已。就法定
    程序觀之，系爭函覆僅為不具法效性之內部行政程序行為，充其量為一多階段行
    政處分，於例外法有明文規定或其參與行為應單獨向相對人為之時，前階段行為
    方可認為行政處分，此與本案情形並不相當，自非行政處分。且上訴人並無從得
    知教育部係何時完成複審工作，並於何時函覆空大以及所覆內容為何，即無從越
    級向被上訴人提起訴願以資救濟。另當上訴人認定所為教師證書上教師年資之記
    載顯與事實相違時，上訴人就此部分向被上訴人申請覈實記載或起算上訴人自民
    國八十二年起實際任教之年資，竟遭該部以八十九年二月一日台（八九）審字第
    八九○一二八七八號書函駁回時，乃對上訴人之申請為駁回之意思表示，被上訴
    人已對此為實體審查，而非單純觀念通知，與大法官會議釋字第四百二十三號解
    釋之意旨相當，原判決於此顯有違誤。原判決認定被上訴人各公私立大專校院台
    （八十）審字第四八三○六號之限制性函示規定，係依據教師法及教育人員任用
    條例等法律所授權訂定之專科以上學校教師資格審定辦法再授權訂定之行政規則
    ，因此並未違法，自可為教師資格審定之依據，有違法律保留原則及比例原則，
    顯係「適用法規不當」，應屬「違背法令」之判決。原判決針對上訴人主張因學
    校延誤送審，依被上訴人八十一年八月七日台審字第四四一一八號函之旨應從寬
    認定起算認定一事，認上訴人如認送審延誤應歸責於學校，則應向學校申訴，經
    學校教師申訴評議委員會、教師評審委員會審議通過，報送被上訴人，上訴人未
    向空大申請，被上訴人自無從審定，雖教師法第二十九條第一項規定：「教師對
    主管教育行政機關或學校有關其個人之措施，認為違法或不當，致損其權益者，
    得向各級教師申訴評議委員會提出申訴。」惟查同法第三十三條：「教師不服申
    訴、再申訴決定者，得按其性質依法提起訴訟或依訴願法或行政訴訟法或其他保
    障法律等有關規定，請求救濟。」是針對學校延誤送審一事，申訴、再申訴並非
    必經之救濟程序，上訴人自得針對學校延誤送審情事，要求空大之上級主觀機關
    即被上訴人於訴願程序中加以審理，原審置前揭規定於不顧，未加以適用，顯不
    適用法規，或適用錯誤。再者空專未依法設置教評會，無從辦理教師送審事宜，
    顯係可歸責於學校事由致延誤送審，原審就此未加審酌，亦有違背法令之嫌等語
    。然查原判決已就系爭申請覆函顯為被上訴人就上訴人教師資格複審關於年資採
    計方式等所為單純事實之述及理由之說明，不因該項述或說明而生何法律上
    之效果者，自非行政處分，上訴人不得主張其為行政處分提起訴願，亦不得提起
    行政訴訟法第四條之撤銷訴訟。如認系爭申請係上訴人向被上訴人申請應為其講
    師年資應自八十二年起算之特定內容之行政處分，惟依行政訴訟法第五條第二項
    規定，此課以義務訴訟係以人民因中央或地方機關對其依法申請之案件予以駁回
    為要件之一，而按專科以上學校教師資格之審定，依教師法第九條第一項規定，
    被上訴人係進行複審程序，該程序僅「學校」始有資格報請教育部複審，故上訴
    人逕向被上訴人申請應為特定內容之行政處分，於法不合。縱認為上訴人提出系
    爭申請並退還教師證書，係因上訴人收受被上訴人發給教師證書，有所不服所致
    ，而認為系爭申請即有對於被上訴人發給教師證書之行政處分不服之意思，所為
    之行政救濟。亦因被上訴人依相關法令規定，於八十年九月十一日以台（八十）
    審字第四八三○六號函示各公私立大專校院有關持國內學歷或國外學歷經被上訴
    人查證屬實之教師，於聘期三個月內由學校報部送審資格者，以起聘年月起算年
    資，應認有所憑據。而上訴人於八十二年八月至空專兼任教職，該校即未報送其
    教師資格，早已超過須於聘期三個月內報部送審之規定，自無法將上訴人年資重
    新自八十二年八月起計，是被上訴人發給上訴人之教師證書之行政處分，核無違
    誤等情，詳述其得心證之理由，有如前述。尚無上訴人所指判決理由矛盾與經驗
    法則有背之違法，縱原審雖有未於判決中加以論斷者，惟尚不影響於判決之結果
    ，與所謂判決不備理由之違法情形亦不相當；並難謂有判決不適用法規或適用不
    當之違法。至於上訴人其餘訴稱各節，乃依其法律見解之歧異就原審取捨證據、
    認定事實之職權行使，指摘其為不當，均無可採。綜上所述，上訴意旨，指摘原
    判決違誤，求予廢棄，難認有理由，應予駁回。
據上論結，本件上訴為無理由，爰依行政訴訟法第二百五十五條第一項、第九十八條
第三項前段，判決如主文。
中　　華　　民　　國　　九十一　　　年　　　九　　　　月　　　十九　　　日
                    最 高 行 政 法 院  第 五 庭
                                審 判 長 法  官　　　徐　樹　海
                                         法  官      黃  璽  君
                                         法  官　　　鄭　淑　貞
                                         法  官　　　林　家　惠
                                         法  官　　　林　茂　權
右  正  本  證  明  與  原  本  無  異
　　　　　　　　　　　　　　　　　　　　 法院書記官　王  褔  瀛
中　　華　　民　　國　　九十一　　　年　　　九　　　　月　　　十九　　　日
